最高法院刑事判決　　　　　　　一○○年度台上字第一三九號
上　訴　人　王鴻麟
上列上訴人因違反毒品危害防制條例等罪案件，不服台灣高等法
院台中分院中華民國九十八年七月二十三日第二審判決（九十八
年度上訴字第一０六０號，起訴案號：台灣台中地方法院檢察署
九十六年度偵字第二九二四五號），提起上訴，本院判決如下：
    主  文
上訴駁回。
    理  由
按刑事訴訟法第三百七十七條規定：上訴於第三審法院，非以判
決違背法令為理由不得為之；是提起第三審上訴，應以原判決違
背法令為理由，係屬法定要件。如果上訴理由書狀並未依據卷內
訴訟資料具體指摘原判決不適用何種法則或如何適用不當，或所
指摘原判決違法情事，顯與法律規定得為第三審上訴理由之違法
情形不相適合時，均應認其上訴為違背法律上之程式，予以駁回
。本件原判決撤銷第一審關於上訴人王鴻麟如原判決附表（下稱
附表）一、二、四、五部分之科刑判決，改判論處上訴人如附表
一、二、四、五所示販賣第一級毒品四十罪罪刑（附表一、二、
五部分及附表四編號1至4部分，各處有期徒刑十五年六月；附表
四編號5 部分，處有期徒刑十五年七月；並均為相關從刑沒收之
宣告；主刑部分與後述上訴駁回部分定應執行刑為有期徒刑二十
六年），另維持第一審如附表三部分二罪罪刑（各處有期徒刑十
五年六月，並為相關從刑沒收之宣告），駁回上訴人在第二審此
部分之上訴，已詳敘其認定所憑之證據及認定之理由；自形式上
觀察，原判決並無違背法令之情形。上訴人之上訴意旨略稱：（
一）上訴人係遭員警不當誘導、刑求而自白，原審僅傳喚警員調
查自白是否任意性，有證據調查未盡之違法。（二）原判決未審
究陳榮輝、陳志明於警詢及偵查中之供述，是否具有「特別可信
性」之依據，與證據法則有違。（三）販賣毒品罪係出於營利之
意圖而為販賣，其行為本質即具有反覆、延續性，多次之販賣行
為於刑法評價上應僅成立一罪，即學理上所稱之「集合犯」。上
訴人如附表所示多次販賣第一級毒品行為，係集合犯，應論以一
罪，原判決竟予分論併罰，有適用法則不當之違法。（四）上訴
人持用王建誠所提供之0000000000號行動電話及 SIM
卡作為販賣毒品之聯絡工具，原判決未予宣告沒收，自屬違法等
語。
惟查：原判決綜合全部卷證資料，於理由欄說明上訴人有本件販
賣第一級毒品各犯行之理由。對於上訴人否認販賣第一級毒品所
辯：伊未曾販賣第一級毒品予紀篤勳、陳榮輝、童新添、黃銘地
、陳志明等人，也未曾使用0000000000號行動電話等
語，認如何與事實不符而非可採等情，加以指駁（見原判決正本
第十至十七頁）。經核俱與卷內資料相符，其論斷於法亦無不合
。復按：刑事訴訟法第三百七十九條第十款所謂應行調查之證據
範圍，自係以第二審審判中案內所存在之一切與待證事實有關之
證據為限，案內所不存在之證據，自不得命原法院為發見真實，
應依職權從各方面蒐集證據詳加調查。上訴人雖於第一審提出警
詢自白非任意性之抗辯，然並未聲請傳喚任何證人以證明其被警
刑求逼供之經過，原審傳訊本案承辦員警以查證上訴人警詢自白
之詳情，尚難認有調查職責未盡情事。上訴意旨(一)指摘原審調查
職責未盡，容有誤會。又刑事訴訟法第一百五十九條之二規定，
被告以外之人（含共同被告、共犯、證人、鑑定人、被害人等）
於檢察事務官、司法警察官或司法警察調查中所為之陳述，與審
判中不符時，其先前之陳述具有較可信之特別情況，且為證明犯
罪事實存否所必要者，得為證據。故被告以外之人於審判中之陳
述與其先前在檢察事務官、司法警察官或司法警察調查中所為陳
述不符時，其先前陳述倘具備特別可信性及必要性兩項要件，仍
得作為證據。本件原判決就卷內各項證據之有無證據能力，已分
別敘明證人陳榮輝、陳志明在警詢時之陳述與彼二人在第一審審
理時之陳述不符，經考量彼二人警詢筆錄製作之原因、過程及其
功能，認彼二人於警詢時之陳述具有可信之特別情況，並與待證
事實具有重要關係及必要性，彼二人之警詢筆錄均具有證據能力
（見原判決正本第三、四頁）；並說明證人陳榮輝、陳志明嗣於
第一審審理中均已到庭接受交互詰問，則渠二人於偵查中結證之
證詞，皆有證據能力等理由（見原判決正本第六頁）；經核原判
決關於證據能力之認定與證據法則並無違誤。上訴意旨(二)所執，
顯係就原判決已敘明之事項，任憑己見重為爭執，並非合法之第
三審上訴理由。再所謂集合犯，係指立法者所制定之犯罪構成要
件中，本就預定有數個同種類之行為將反覆實行之犯罪而言，將
各自實現犯罪構成要件之反覆多數行為，解釋為集合犯，而論以
一罪；是以對於集合犯，必須從嚴解釋，以符合立法本旨。觀諸
毒品危害防制條例所定販賣毒品罪之構成要件文義，實無從認定
立法者本即預定該犯罪之本質，必有數個同種類行為而反覆實行
之集合犯行，故犯販賣毒品罪者，難認係集合犯。因此，就刑法
修正施行（民國九十五年七月一日）後多次販賣毒品之犯行，採
一罪一罰，始符合立法本旨。原判決就上訴人上開四十二次販賣
海洛因之行為，認係分別起意，應分論併罰，業已依據證據調查
之結果，詳加論斷（見原判決正本第十七頁），自不容任意指摘
有適用法則不當之違法。上訴意旨(三)執此指摘，顯難認為違法。
另原判決依卷內資料及調查證據所得，另說明00000000
00號行動電話及SIM 卡不能證明係上訴人所有，而不予宣告沒
收之理由（見原判決正本第二十頁），原判決亦無判決理由矛盾
或適用法則不當之違誤。上訴意旨(四)執此指摘，顯非依卷內訴訟
資料所為之具體指摘。至其他上訴意旨則係就不影響判決本旨之
枝節事項，任意指摘，俱難謂已符合首揭法定之第三審上訴要件
。綜上，應認上訴人之上訴違背法律上之程式，予以駁回。
據上論結，應依刑事訴訟法第三百九十五條前段，判決如主文。
中    華    民    國  一○○  年    一    月    六    日
                      最高法院刑事第六庭
                          審判長法官  林  永  茂  
                                法官  蘇  振  堂  
                                法官  林  立  華  
                                法官  蔡  國  在  
                                法官  陳  春  秋  
本件正本證明與原本無異
                                      書  記  官  
中    華    民    國  一○○  年    一    月   十一   日
                                                      K